臺灣高等法院臺南分院刑事判決
109年度金上訴字第1489號
上  訴  人  
即  被  告  乙○○



上列上訴人因洗錢防制法等案件，不服臺灣臺南地方法院109年
度金訴字第121號中華民國109年10月20日第一審判決（起訴案號
：臺灣臺南地方檢察署109年度偵字第7566號），提起上訴，本
院判決如下：
    主  文
原判決撤銷。
乙○○幫助犯詐欺取財罪，處有期徒刑參月，如易科罰金，以新臺
幣壹仟元折算壹日。緩刑貳年，並應自民國一一○年二月起至民
國一一○年六月止，按月於每月十五日前各給付甲○○新臺幣壹萬
元，如有一期未履行，尚未到期部分視為全部到期。
    事  實
一、乙○○可預見提供其個人金融帳戶之存摺、金融卡及密碼供不
    具特別信賴關係之他人使用，可能幫助他人遂行詐欺取財
    之犯罪，竟因貪圖每提供一個金融帳戶存摺、金融卡、密碼
    ，每10日可獲得新臺幣（下同）10,000元報酬之利益，仍基
    於縱有人以其提供之金融帳戶實施詐欺取財犯行亦不違背其
    本意之不確定故意，在民國108年3、4月間瀏覽臉書網頁發
    現徵才訊息後，隨即依臉書網頁上之訊息以通訊軟體LINE與
    真實姓名年籍不詳、帳號名稱「曉燕」之成年人(以下稱「
    曉燕」)聯繫，並於民國108年4月11日依「曉燕」之指示，
    將其申設之渣打商業銀行股份有限公司帳號00000000000000
    號帳戶(以下稱渣打商銀帳戶)金融卡密碼變更為「116688」
    後，再於同日下午3時19分許，將其渣打商銀行帳戶之存摺
    、提款卡，依「曉燕」指示持往統一超商天公門市，以交貨
    便方式寄送至統一超商中湖門市予收件人「吳*翰」，而由
    「曉燕」指定之人領取後，「曉燕」或輾轉取得乙○○渣打商
    銀帳戶存摺、提款卡之人，意圖為自己不法之所有，基於詐
    欺取財之犯意，先於108年4月9日9時許，冒名中華電信員工
    撥打電話聯絡甲○○，佯稱其電話費未繳，並要其聯絡冒稱「
    陳文正警官」之不詳成年人，該人向甲○○誆稱其中國信託帳
    戶遭他人冒用，冒用之人有吸食毒品前案，必須付款方能結
    案云云，致甲○○陷於錯誤，依指示於108年4月15日匯款20萬
    元至乙○○上開渣打商銀帳戶內，旋遭提領一空。
二、案經甲○○訴由新北市政府警察局三重分局報告臺灣新北地
    方檢察署呈請臺灣高等檢察署檢察長令轉臺灣臺南地方檢察
    署檢察官偵查起訴。 
    理  由
一、證據能力：
    按被告以外之人於審判外之陳述，雖不符刑事訴訟法第159
    條之1至第159條之4規定得為證據之情形，而經當事人於審
    判程序同意作為證據，法院審酌該言詞陳述或書面陳述作成
    時之情況，認為適當者，亦得為證據，刑事訴訟法第159條
    之5第1項定有明文。又刑事訴訟法第159條之5立法意旨，在
    於確認當事人對於傳聞證據有處分權，得放棄反對詰問權，
    同意或擬制同意傳聞證據可作為證據，屬於證據傳聞性之解
    除行為，如法院認為適當，不論該傳聞證據是否具備刑事訴
    訟法第159條之1至第159條之4所定情形，均容許作為證據，
    不以未具備刑事訴訟法第159條之1至第159條之4所定情形為
    前提。查本判決所引用之下列供述證據暨其他書證、物證，
    檢察官、被告於本院準備程序、審理時，均同意作為本案證
    據（見本院卷第48至50頁、第79頁），且於本院逐一提示後
    ，迄於言詞辯論終結前亦未聲明異議，本院審酌上開證據資
    料製作時之情況，尚無違法不當及證明力明顯過低之瑕疵，
    認以之作為證據應屬適當，而有證據能力。
二、認定犯罪事實所憑之證據及理由:
㈠、上揭被告將其申設之渣打商銀帳戶交付他人使用之事實，業
    據被告於警詢、偵訊、原審時坦承在卷(見20776號偵卷第4
    至5頁；7566號偵卷第31至32頁；原審卷第55至58頁、第187
    至199頁)，且於本院審理時就其幫助詐欺取財犯行坦承不諱
    (見本院卷第45至53頁)，並據告訴人甲○○於警詢時指訴明確
    (見20776號偵卷第10至14頁)，復有被告與「曉燕」之LINE
    對話紀錄、被告申設之渣打商銀帳戶個資檢視及開戶資料、
    交易明細表、甲○○匯款之現金存款交易明細、甲○○發現受騙
    後報警處理由承辦員警製作之陳報單、受理各類案件紀錄表
    、受理刑事案件報案三聯單、受理詐騙帳戶通報警示檢變革
    事表、內政部警政署反詐騙案件紀錄表、金融機構聯防機制
    通報單等在卷可憑(見20776號偵卷第15至16頁、第21至21頁
    背面、第26至36頁；原審卷第61至147頁、第151至174頁)，
    被告自白核與其他積極證據相符，堪以採取。
㈡、從而，本件事證明確，被告犯行洵堪認定，自應依法論科。
三、論罪科刑
㈠、按刑法上之幫助犯，係對於犯罪與正犯有共同之認識，而以
    幫助之意思，對於正犯資以助力，而未參與實施犯罪之行為
    者而言（最高法院75年度台上字第1509號、88年度台上字第
    1270號判決意旨參照）。如未參與實行犯罪構成要件之行為
    ，且係出於幫助之意思提供助力，即屬幫助犯，而非共同正
    犯。本件僅查得被告提供所申設之上開渣打商銀帳戶存摺、
    金融卡及密碼予不詳之人，作為實行詐欺取財之犯罪工具，
    而無證據證明被告曾參與詐欺取財犯行之構成要件行為，或
    與該實施詐欺行為者間有詐欺取財之犯意聯絡，亦或參與實
    施詐欺取財之人數是否為三人以上、有無未滿18歲之少年，
    是被告於本案提供帳戶供人使用之行為，僅對於實施詐欺之
    人遂行詐欺取財犯行，資以助力，核被告所為，係犯刑法第
    30條第1項前段、第339條第1項之幫助詐欺取財罪。
㈡、被告幫助他人犯詐欺取財罪，為幫助犯，爰依刑法第30條第
    2項之規定，減輕其刑。 
四、檢察官起訴意旨雖認被告上揭行為另構成洗錢防制法第2條
    第2款所定之洗錢行為，而應依同法第14條第1項規定論以洗
    錢罪云云。惟按：
㈠、洗錢防制法於105年12月28日修正公布，並於公布後6個月施
    行，依修法理由內容，可知本次法條修正目的係因犯罪主體
    集團化，具資力、法律專業背景之優勢，更易將特定犯罪之
    犯罪所得，以各種名目、態樣，分散至跨國不同據點，轉化
    成為形式上合法來源之外觀，導致犯罪難以持續進行查緝，
    是以阻斷金流，達到金流透明化，達到洗錢防制，重建金流
    秩序之目的。
㈡、修正後洗錢防制法第2條將洗錢行為修正為「本法所稱洗錢
    ，指下列行為：一、意圖掩飾或隱匿特定犯罪所得來源，或
    使他人逃避刑事追訴，而移轉或變更特定犯罪所得。二、掩
    飾或隱匿特定犯罪所得之本質、來源、去向、所在、所有權
    、處分權或其他權益者。三、收受、持有或使用他人之特定
    犯罪所得」。是依修正後條文內容，洗錢行為之態樣有：㈠
    行為人主觀為了掩飾或隱匿特定犯罪所得來源，或使他人逃
    避刑事追訴之意圖，而有「移轉」、「變更」特定犯罪所得
    之客觀行為；㈡行為人主觀知悉特定犯罪之所得，有意掩飾
    或隱匿，並實際進行掩飾或隱匿（本質、來源、去向、所在
    、所有權、處分權或其他權益）客觀行為；㈢知悉所取得、
    使用之財產上利益屬特定犯罪之所得，仍加以有收受、持有
    、或使用之行為。可知修正後之規定，行為人就犯罪所得（
    含財產上利益）均需有一個客觀「移轉、變更、掩飾、隱匿
    」行為，導致犯罪所得可能變形為形式上合法來源的樣態，
    始為修正後立法理由所欲禁止之洗錢行為。又「洗錢防制法
    第14條第1項之洗錢罪，旨在防止特定犯罪不法所得之資金
    或財產，藉由洗錢行為轉換成為合法來源之資金或財產，切
    斷資金與當初犯罪行為之關聯性，隱匿犯罪行為或該資金不
    法來源或本質，使偵查機關無法藉由資金之流向追查犯罪者
    ，因此行為人於主觀上就所欲掩飾、隱匿之不法所得係源於
    『特定犯罪』即應有所認知，並有積極為掩飾、隱匿該特定
    犯罪所得之客觀行為，始屬洗錢罪所欲處罰之範疇。而提供
    他人帳戶者，並非於知悉他人實施詐欺取財後，另基於為掩
    飾、隱匿犯罪所得之犯意，而為上揭提供之行為。是其提供
    帳戶之行為本身除構成幫助犯詐欺取財罪外，尚難併依洗錢
    罪論處」。可知洗錢防制法所欲禁止之使用人頭帳戶情形，
    均是要規範人頭帳戶掩飾、處理犯罪所得，致犯罪所得經由
    金流交換與一般資金混同，發生與原犯罪難以區別、連結，
    害及犯罪查緝之情形。換言之，販賣或提供帳戶供人使用，
    並不當然屬於洗錢防制法第2條之洗錢行為，仍應視該帳戶
    提供者是否對於特定犯罪有所認識，猶提供帳戶讓特定犯罪
    者做為掩飾不法所得（洗錢）之用。
㈢、被告雖將其申設之上開渣打商銀帳戶資料交付予他人，使他
    人得以遂行詐欺行為，並以被告提供之帳戶作為取得詐欺取
    財犯罪所得之工具。然並無證據足資證明被告主觀上認知取
    得其帳戶資料之人，將從事洗錢行為，且依洗錢防制法之規
    定，刑法第339條詐欺取財罪雖屬洗錢防制法第3條第2款之
    特定犯罪，倘行為人加以移轉、變更、掩飾、隱匿犯罪所得
    ，固可構成洗錢行為。惟從被告交付上開帳戶之幫助詐欺取
    財犯罪過程以觀，實際實施犯罪之人向告訴人行騙後，使告
    訴人將款項匯入被告申設之上開渣打商銀帳戶，係將從事詐
    欺取財之犯罪所得置於本案詐欺之人實力支配下，為詐欺取
    財構成要件行為之一部分。被告或實施詐欺取財之人並未將
    該特定犯罪之所得，再利用被告申設之上開渣打商銀帳戶進
    行任何移轉、變更、掩飾、隱匿行為，僅消極的作為取得財
    物之工具。倘本案告訴人依指示匯入款項，該款項放置在被
    告之上開渣打商銀帳戶時，明顯可見該匯款金額就是受詐欺
    而匯入之款項，該犯罪所得之本質、來源、去向、所在、所
    有權、處分權或其他權益者並未遭掩飾或隱匿，亦未因此變
    更存在一個合法外觀之形式，致犯罪難以被追查或發覺，更
    未因而妨礙、阻撓、危及犯罪所得之追查或處罰。是以被告
    上述行為並無將犯罪所得移轉予非實施詐欺取財之人抑或變
    更犯罪所得存在狀態，以達成隱匿結果，也非將贓款來源合
    法化，亦非製造金流斷點，妨礙金融秩序。故在本案提領款
    項前，被告所提供帳戶中之款項與詐欺取財之關聯性絲毫未
    經掩飾或切斷。
㈣、從而，檢察官起訴意旨認被告之行為構成洗錢防制法第14條
    第1項之罪，難認有理由，此部分原應為無罪之諭知，惟起
    訴意旨認此部分與前開論罪科刑部分具有想像競合犯之裁判
    上一罪關係，爰不另為無罪之諭知。
五、撤銷原審判決之理由：
㈠、原審認被告犯幫助詐欺取財罪事證明確，因予論罪科刑，固
    非無見。然被告於提起上訴後，坦承犯行並與告訴人和解成
    立，願賠償告訴人10萬元，且先給付告訴人5萬元，告訴人
    則同意被告其餘款項分5期給付，並願意原諒被告，此為原
    審在科刑時所未及審酌，致量刑失出，難謂允當。從而，被
    告上訴指摘原審量刑過重，請求從輕量刑，為有理由，應由
    本院將原判決予以撤銷改判，期臻適法。
㈡、本院審酌，被告正值青壯之年，身無殘疾，不思從事正當營
    生以正途賺取金錢，竟因貪圖報酬，將所申設之上開渣打商
    銀帳戶存摺、金融卡、密碼等物提供予他人，作為他人詐騙
    告訴人時供告訴人匯款之帳戶，掩飾犯罪之人真實身分，非
    但使告訴人受有財產上損失，亦造成難以追緝實際詐騙者之
    結果，對於社會交易經濟秩序具有相當之危害，殊不可取，
    告訴人因被告行為受有20萬元財產損失，被告犯罪所生危害
    非輕，惟被告並無前科，有臺灣高等法院被告前案紀錄表在
    卷可參，素行尚佳，於本院審理時終能坦承犯行，深切悔悟
    ，犯後態度尚稱良好，與告訴人和解成立，並已依約履行部
    分賠償，其餘賠償金額，承諾分期給付，並獲告訴人同意，
    適度彌補告訴人之損害，告訴人於和解筆錄上亦表明，不再
    追究被告之刑事責任，有和解筆錄附卷可佐(見本院卷第99
    至100頁)，適度彌補告訴人所受損害，本案亦未查得被告將
    上開帳戶資料交付他人，因之而取得報酬，犯罪並無所得，
    暨被告為高中畢業，智識程度不低，未婚，亦無子女，目前
    從事廚師工作，月薪4萬餘元，有正當工作及合法收入，與
    母親同住，須扶養母親及其他一切情狀，量處有期徒刑3月
    ，並諭知易科罰金之折算標準。
㈢、本案被告所交付，供告訴人將受騙款項匯入之上開渣打商銀
    帳戶存摺、金融卡，均係被告所有，且供本案犯罪所用之物
    ，然未扣案，且實質上無何價值及重要性，復查無證據證明
    該存摺、金融卡尚存在，上開帳戶、金融卡又非違禁物或法
    定應義務沒收之物，爰不予宣告沒收。另被告於本案所為僅
    屬幫助犯，否認交付帳戶存摺、金融卡、密碼等物予他人曾
    收取任何報酬，復無證據證明其本身因此受有何不法利益，
    並無應依法沒收其犯罪所得，或於全部或一部不能沒收或不
    宜執行沒收時，追徵其價額之問題，併此敘明。
㈣、被告未曾因故意犯罪受有期徒刑以上刑之宣告，有臺灣高等
    法院被告前案紀錄表在卷可憑，且犯後坦承犯行，已與告訴
    人達成和解，願賠償告訴人10萬元，並先給付其中5萬元，
    本院認被告經此次刑之宣告，應知所警惕，信無再犯之虞。
    酌以告訴人於和解筆錄中已表明，願意給予被告附條件緩刑
    之宣告，因認被告受宣告之刑，以暫不執行為適當，爰依刑
    法第74條第1項第1款規定，諭知緩刑2年，且為督促被告確
    實履行與告訴人間之和解條件，併依刑法第74條第2項第3款
    規定，為附負擔之緩刑宣告，就餘款5萬元命被告應依其與
    告訴人間之和解條件，自110年2月起至同年6月止，按月於
    每月15日前給付1萬元予告訴人，如有一期未履行，未到期
    之款項視為全部到期，被告倘不履行此一負擔，情節重大足
    認前開緩刑難收其效，而有執行刑罰必要者，檢察官得依告
    訴人之請求，按刑法第75條之1第1項第4款規定，向法院聲
    請撤銷緩刑之宣告，併此敘明。
六、依刑事訴訟法第369條第1項前段、第364條、第299條第1項
    前段，刑法第30條第1項、第2項、第339條第1項、第41條第
    1項前段、第74條第1項第1款、第2項第3款，刑法施行法第1
    條之1第1項，判決如主文。
本案經檢察官許嘉龍提起公訴，檢察官趙中岳到庭執行職務。
中　　華　　民　　國　　109 　年　　12　　月　　30　　日
                  刑事第六庭    審判長法　官  張瑛宗
　                                    法　官  林逸梅
                                      法　官  李秋瑩
以上正本證明與原本無異。
檢察官如不服本判決應於收受本判決後20日內向本院提出上訴書
，其未敘述上訴理由者並得於提起上訴後20日內向本院補提理由
書。(但應受刑事妥速審判法第9條之限制)
本件被告不得上訴。
　　　　　　　　　　　　　　　　　　　書記官  羅珮寧　　
中　　華　　民　　國　　109 　年　　12　　月　　30　　日

附錄本案論罪科刑法條全文
中華民國刑法第339條
（普通詐欺罪）
意圖為自己或第三人不法之所有，以詐術使人將本人或第三人之
物交付者，處5年以下有期徒刑、拘役或科或併科50萬元以下罰
金。
以前項方法得財產上不法之利益或使第三人得之者，亦同。
前二項之未遂犯罰之。
刑事妥速審判法第9條
除前條情形外，第二審法院維持第一審所為無罪判決，提起上訴
之理由，以下列事項為限：
一、判決所適用之法令牴觸憲法。
二、判決違背司法院解釋。
三、判決違背判例。
刑事訴訟法第377條至第379條、第393條第1款規定，於前項案件
之審理，不適用之。